臺灣高等法院臺南分院刑事判決　　 94年度上更(一)字第312號
上　訴　人
即　被　告　甲○○
指定辯護人　本院公設辯護人　乙○○
上列上訴人因毒品危害防制條例案件，不服臺灣雲林地方法院93
年度訴字第136號中華民國93年12月16日第一審判決（起訴案號
：臺灣雲林地方法院檢察署92年度偵字第320號），提起上訴，
判決後，經最高法院發回更審，本院判決如下：
    主  文
原判決撤銷。
甲○○持有第壹級毒品，處有期徒刑壹年。扣案之第壹級毒品海
洛因陸包（淨重壹佰貳拾肆點捌參公克）沒收銷燬。外包裝陸個
（重肆點參柒公克）、大夾鏈袋玖拾肆個、中夾鏈袋玖拾柒個及
小夾鏈袋貳佰陸拾玖個均沒收。
    事  實
一、甲○○於民國（下同）83年間先後違反麻醉藥品管理條例、
    肅清煙毒條例及麻醉藥品管理條例等案件，分別經最高法院
    及原審判處有期徒刑五年二月、三年八月及八月確定，並定
    其應執行有期徒刑八年十月。84年間又因違反麻醉藥品管理
    條例及肅清煙毒條例案件，分別經原審判處有期徒刑七月及
    三年六月確定，並定其應執行有期徒刑三年十一月，於83年
    9月9日入監合併執行上開徒刑，嗣合併計算其最低應執行之
    期間，而於89年12月18日獲准假釋出監，假釋期間至96年1
    月5日（縮刑期滿日期）屆滿。嗣撤銷假釋現執行殘刑中。
二、詎其仍不知悔改，竟於92年7月16日，在雲林縣斗南鎮郵局
    對面某電動遊藝場，向姓名年籍不詳之綽號「阿榮」男子，
    購買第一級毒品海洛因一大包，擬自行施用，後旋至五金行
    另行購買大中小不同規格之夾鍊袋，攜回雲林縣斗南鎮○○
    路一六三號住居處後，將第一級毒品海洛因加入葡萄糖粉後
    ，改以夾鏈袋分裝成6包（合計淨重124‧83公克，純度百分
    之27‧04，純質淨重33‧75公克、包裝重4‧37公克），藏
    置屋內，嗣因其另案違反毒品危害防制條例案件經台灣雲林
    地方法院檢察署通緝，於翌日即92年7月17日上午10時50分
    ，為警在上址緝獲，並扣得上開第一級毒品海洛因6包，及
    其所購預備供放置第一級毒品所用之大夾鏈袋94個、中夾鏈
    袋97個、小夾鏈袋269個，合計460個。
三、案經雲林縣警察局移送台灣雲林地方法院檢察署檢察官偵查
    起訴。
    理  由
一、訊據上訴人即被告甲○○對於上開時、地持有第一級毒品海
    洛因經警查獲之事實，迭據其在警訊、偵查、原審及本院歷
    次審理時，坦白承認，並有扣案之上開第一級毒品海洛因6
    包，及其所購預備供放置第一級毒品所用之大夾鏈袋合計46
    0個附卷可按。而扣案之上開毒品6包，經送法務部調查局鑑
    定結果，認均含有海洛因成份，合計淨重124‧83公克，純
    度百分之27‧04，純質淨重33‧75公克、包裝重4‧37公克
    ），有該局92年9月10日調科壹字第160002077號鑑定通知書
    一份附卷可稽（附於偵一卷第85頁）。則被告自白持有第一
    級毒品海洛因之犯行，核與事實相等，犯行應可認定。
二、查毒品危害防制條例於92年7月9日修正公布，並自公布後6
    個月施行，即自93年1月9日生效，被告係於92年7月16日犯
    罪，犯罪後法律變更，新舊法刑度相同，應適用裁判時之新
    法，而海洛因係毒品危害防制條例第2條第1項第1款所定之
    第一級毒品，被告持有第一級毒品，核其所為係犯修正後毒
    品危害防制條例第11條第1項之持有第一級毒品罪，公訴人
    認被告係犯同條例第五條第一項之意圖販賣而持有第一級毒
    品罪，起訴法條尚有未洽（理由詳如後述），惟其基本事實
    相同，故本院得變更起訴法條予以審理。
三、原審予以論罪科刑 ，固非無見 ，惟查：（一）被告僅犯修
    正後毒品危害防制條例第11條第1項之持有第一級毒品罪，
    原審竟依販賣第一級毒品罪論處，尚有未洽。（二）毒品危
    害防制條例於92年7月9日修正公布，並自公布後6個月施行
    ，即自93年1月9日生效，被告係於92年7月16日犯罪，犯罪
    後法律變更，原審不及比較新舊法而適用，亦有未合。被告
    上訴意旨，執此指摘原判決不當，為有理由，應由本院撤銷
    改判，爰審酌被告有事實欄所示之前科，有前案紀錄表可參
    ，且在假釋期間再犯本罪，不知悔改等一切情狀，量處有期
    徒刑壹年。扣案之第一級毒品海洛因6包（合計淨重124‧83
    公克），應依毒品危害防制條例第18條第1項前段之規定宣
    告沒收銷燬之。外包裝6個（重4‧37公克）為裝置海洛因所
    用之物，另依同條例第18條第1項之規定沒收。大夾鏈袋94
    個、中夾鏈袋97個、小夾鏈袋269個，合計460個，為被告所
    有預備供裝置第一級毒品海洛因所用之物，應依刑法第38條
    第1項第2款規定宣告沒收。至於扣案之剷管2支、香菸半截
    ，係供被告施用第一級毒品海洛因之物，非供本件犯罪所用
    之物，自不得予以宣告沒收。
四、公訴意旨以：被告於上開時、地，向姓名年籍不詳之綽號「
    阿榮」男子，購買第一級毒品海洛因一大包（毛重128‧8公
    克，隨即在雲林縣斗南鎮○○路163號住居處，將第一級毒
    品海洛因加入葡萄糖粉，以大小規格不同之夾鏈袋分裝成六
    包，意圖販賣而非法持有，因認其犯毒品危害防制條例第5
    條第1項之意圖販賣而非法持有第一級毒品罪嫌云云。按犯
    罪事實應依證據認定之，無證據不得認定其犯罪事實，刑事
    訴訟法第一百五十四條定有明文。所謂犯罪事實之證據，係
    指足以認定被告確有犯罪行為之積極證據而言，該項證據且
    須適合被告犯罪事實之認定，始得採為斷罪資料（最高法院
    29年上字第3105號、53年台上字第2750號判例參照）。訊據
    被告甲○○堅決否認上開犯行，辯稱：伊購買上開第一級毒
    品海洛因，係供自己吸用，加入葡萄糖的原因是配合自己口
    味並可減少用量，一次購買多量，係避免經常購買被警查獲
    ，伊購買毒品後，為方便攜帶始又向一家五金行購買大中小
    之夾鍊袋以利分裝，每天約吸用已經稀釋過之海洛因2至4公
    克，又伊以前曾發生過車禍臉上有疤，又曾擔任雲林縣斗南
    鎮鎮民代表，認識很多人，吸食毒品都很怕被人家知道，絕
    不可能有販賣海洛因，且伊開計程車行也開餐廳，吸毒之經
    濟來源不成問題，並無意圖販賣而持有或意圖營利而販入等
    語。經查：
    （一）被告自警訊、偵查、原審及本院歷次審理時，均否認
          有意圖營利販入或意圖販賣而持有上開第一級毒品海
          洛因，始終供承所購之第一級毒品海洛因係供自己施
          用，且被告自92年7月17日上午10時50分，為警在上
          址緝獲，併查扣上開毒品時，其宅內所有行動電話均
          遭警員保管接聽，迄同日下午5時許，並未接獲有人
          打電話要買毒品，始將行動電話交還等情，亦據刑警
          隊偵查員吳建利於偵查及原審審理時供明在卷（詳偵
          查卷一第74頁、第75頁、原審卷第155頁），是被告
          所辯，所購之第一級毒品海洛因並無出售一節，尚堪
          採信。
    （二）警方自被告行動電話之通聯記錄中，詳予過瀘並追蹤
          通話之人，其中張榮宗稱：伊與被告連絡均為叫其開
          車接送，張情山稱：與被告通電話聊天，均未談及毒
          品買賣事宜（詳偵查卷二第8頁、第11頁），另陳錫
          卿雖稱：伊朋友曾文華曾利用其行動電話向被告連絡
          購買第一級毒品海洛因，但被告堅決否認，且據曾文
          華於檢察官偵訊時結證供稱：伊自83年吸毒入獄至89
          年假釋出獄，均未再施用毒品，亦未向被告甲○○買
          過毒品（詳偵查卷二第84頁），顯見陳錫卿警訊所述
          不實，殊不足取。
    （三）查扣之第一級毒品海洛因經送鑑定結果合計雖淨重12
          4‧83公克，但係因攙入大量葡萄糖粉之結果，其純
          度僅百分之27‧04公克，純質淨重實際為33‧75公克
          ，據被告稱其每天施用量約2至4公克，則其所購，僅
          有1個月餘之用量，尚難認係大量。另扣案之空夾鏈
          袋經送憲兵司令部刑事鑑識中心鑑定結果，均無毒品
          成分，即均尚未使用，亦有國防部憲兵司令部刑事鑑
          識中心92年10月14日（92）宇鑑字第13445號鑑驗通
          知書附卷可憑（附於原審卷第130頁），足見被告尚
          未用以分裝海洛因，雖查扣之夾鏈袋計有460個，惟
          夾鏈袋每包100個，商家整包出售，並不零賣，且未
          使用，亦難認係供犯罪之用，再被告原擔任民意代表
          且經營車行、餐廳，有收入來源，可由警方查扣其毒
          品時併在其衣櫃內查得現金十多萬元可得明證（詳刑
          警隊偵查員吳建利於92年8月25日偵訊筆錄），況本
          案又未查獲電子秤或其他分裝毒品之器具，殊難認其
          有以營利之意思意圖販賣而販入或意圖販賣而持有之
          犯行，此外，復查無其他確切證據足資證明被告有此
          部分犯行，此部分之犯罪不能證明，附此敘明。
五、據上論斷，應依刑事訴訟法第369條第1項前段、第364條、
    第299條第1項前段、第300條、毒品危害防制條例第11條第
    1項、第18條第1項、第19條第1項、刑法第2條第1項前段、
    第11條前段、第38條第1項第2款，判決如主文。
本案經檢察官林炎昇到庭執行職務。
中　　華　　民　　國　　94　　年　　8　　月 　　9　  　日
                  刑事第五庭  審判長法　官 楊 明 章
                                    法　官 沈 揚 仁
                                    法　官 戴 勝 利
以上正本證明與原本無異。
檢察官如不服本判決應於收受本判決後十日內向本院提出上訴書
，其未敘述上訴理由者並得於提起上訴後十日內向本院補提理由
書。
　　　　　　　　　　　　　　　　　　書記官 李 珍 鳳
中    華    民    國    94    年    8    月     9      日
附錄法條:
毒品危害防制條例第11條第1項：持有第一級毒品者，處三年以
                             下有期徒刑、拘役或新台幣五
                             萬元以下罰金。
